臺灣彰化地方法院彰化簡易庭小額民事判決
110年度彰小字第322號
原      告  兆豐產物保險股份有限公司

法定代理人  梁正德  
訴訟代理人  林嘉鴻  
            詹惠君  
被      告  林錦龍  
訴訟代理人  陳文潭  
上列當事人間請求損害賠償事件，本院於民國110年4月27日言詞
辯論終結，判決如下：
    主  文
被告應給付原告新臺幣伍萬玖仟參佰伍拾捌元，及自民國一一○
年三月五日起至清償日止，按週年利率百分之五計算之利息。
訴訟費用（除減縮部分）新臺幣壹仟元由被告負擔。
本判決得假執行。但被告如以新臺幣伍萬玖仟參佰伍拾捌元為原
告預供擔保，得免為假執行。
    理由要領
一、按訴狀送達後，原告不得將原訴變更或追加他訴，但擴張或
     縮減應受判決事項之聲明者，不在此限，民事訴訟法第255
    條第1 項第3 款定有明文。次按簡易事件因訴之變更或一部
    撤回，致其訴之全部屬於民事訴訟法第436條之8第1項之範
    圍者，承辦法官應以裁定改用小額程序，並將該簡易事件報
    結後改分為小額事件，由原法官依小額程序繼續審理，同一
    地方法院適用簡易程序審理事件事務分配辦法第7條第3項定
    有明文。本件原告原起訴聲明係請求被告應給付原告新臺幣
    （下同）268,245元，及自起訴狀繕本送達翌日起至清償日
    止，按週年利率5%計算之利息。嗣於民國110年4月13日以書
    狀變更聲明為被告應給付原告59,358元，及自起訴狀繕本送
    達翌日（即110年3月5日）起至清償日止，按週年利率5%計
    算之利息，核屬減縮應受判決事項之聲明，與上開規定相符
    ，應予准許。復依變更後訴之聲明，本件訴訟標的金額已在
    10萬元以下，而屬民事訴訟法第436條之8第1項規定之範圍
    ，應適用小額訴訟程序，本院爰依職權改行小額訴訟程序，
    先予敘明。
二、原告主張：被告於108年12月18日上午10時40分許，駕駛車
    牌號碼0000-00號自用小客車（下稱肇事車輛），行經彰化
    縣○○市○○路000號前，因倒車不慎，致與原告所承保、訴外
    人成川鋼管股份有限公司所有、並由訴外人周明龍所駕駛之
    車牌號碼000-0000號自用小客車（下稱系爭車輛）發生碰撞
    ，致系爭車輛受損。系爭車輛經送廠修復，原告經被險保人
    同意逕由原告墊付於訴外人茂山有限公司修復費用268,245
    元（含零件232,097元、工資14,300元、烤漆21,848元），
    依保險法第53條第1項之規定取得代位求償權。當時系爭汽
    車沒有熄火在停等肇事車輛於該處庭院駛出，但被告倒車直
    接撞到系爭車輛，系爭車輛無法反應，被告應負全部過失責
    任，又系爭車輛零件經折舊後，被告應給付原告系爭車輛修
    復費用59,358元。爰依民法第184條第1項前段、第191條之2
    及保險法第53條第1 項之規定提起本件訴訟等語。並聲明：
    如主文第1項所示。
三、被告則以：伊有倒車未注意之過失，但對肇責有爭議，系爭
    車輛停在被告友人家人的門口，肇事車輛原本停在其友人朋
    友房屋庭院中，自該庭院倒車出來時，才會撞擊系爭車輛。
    但伊認為系爭車輛停車不當，應負擔3成的責任，伊僅負7成
    責任，非負全責等語置辯。並聲明：原告之訴駁回。
四、得心證之理由：
（一）原告主張上開事實，業據其提出道路交通事故當事人登記
      聯單、現場圖、車險理賠計算書、賠款滿意書、報價單、
      統一發票、行車執照、駕駛執照、受損照片等為證，並經
      本院向彰化縣警察局彰化分局調取道路交通事故初步分析
      研判表、調查卷宗、現場圖、調查報告表（一）、（二）
      、談話紀錄表、當事人酒精測定紀錄表、事故照片等資料
      核閱屬實，且為被告所不爭執，堪信為真。
（二）原告另主張被告就本件車禍之發生應負全部過失責任，則
      為被告所否認，並以前揭情詞置辯。是本院應審酌者厥為
      ：1.被告就系爭事故之發生是否應負全部侵權行為損害賠
      償責任？2.如是，原告所得請求被告賠償之金額多寡？茲
      分別論述如下：
　　1.被告就系爭事故之發生應負全部侵權行為損害賠償責任：
　　⑴按因故意或過失，不法侵害他人之權利者，負損害賠償責
      任；汽車、機車或其他非依軌道行駛之動力車輛，在使用
      中加損害於他人者，駕駛人應賠償因此所生之損害。但於
      防止損害之發生，已盡相當之注意者，不在此限，民法第
      184 條第1 項前段、第191 條之2 分別定有明文。次按被
      保險人因保險人應負保險責任之損失發生，而對於第三人
      有損失賠償請求權者，保險人得於給付賠償金額後，代位
      行使被保險人對於第三人之請求權；但其所請求之數額，
      以不逾賠償金額為限，保險法第53條第1 項亦有明定。又
      汽車倒車時，應顯示倒車燈光或手勢後，謹慎緩慢後倒，
      並應注意其他車輛及行人，道路交通安全規則第110 條第
      2 款定有明文。另道路交通安全規則雖係依據道路交通管
      理處罰條例第92條第1 項規定，由交通部會同內政部訂定
      ，主要適用於一般道路，汽車行駛於私人所有之停車場時
      ，雖非該法所規定之道路，惟汽車駕駛人所應具備之注意
      義務，並無二致，亦即汽車駕駛人仍應依道路交通安全規
      則揭示之駕駛規範，作為是否善盡注意義務之判斷依據，
      以合理分配社會生活風險。
　　⑵經查，被告於上揭時、地駕駛肇事車輛倒車時，未注意其
      他車輛及行人，致與系爭車輛發生碰撞，造成系爭車輛受
      有損害，被告之行為與系爭車輛所受損害間有相當因果關
      係，本即應推定被告前揭侵害行為係有過失。至被告雖辯
      稱係因系爭車輛停車不當云云，然本院審酌交通卷附現場
      照片，系爭車輛臨時停放該處所留設之距離已足供肇事車
      輛直線倒車通行，且依道路交通事故談話紀錄表及道路交
      通事故現場圖觀之，可知肇事車輛係往其右後方倒車（非
      直線往車輛後方倒車），欲使其車頭於倒車過程中直接朝
      崙美路往交流道方向，惟因距離控制不當，致肇事車輛之
      左車頭撞擊當時停放在其左側之系爭車輛右後車尾。而被
      告為具備有合法駕駛執照之駕駛，在其倒車時，應依其駕
      駛之經驗，動態觀察前後左右方向是否有影響倒車路徑之
      情事產生（如來車、行人、倒車空間是否足夠等），並當
      下判斷該倒車是否可能造成自己及他人車身的受損而有採
      取其他安全措施之必要（如先直線倒車待與週遭車輛之間
      隔距離足夠時，再進行左轉，或下車請求他車移動用以擴
      張倒車空間），以防範危險之發生，且應隨時注意警覺，
      於遇有任何危險狀況時，並應隨時應變即時閃煞停止以避
      免危險之繼續，且縱使系爭車輛停放位置造成肇事車輛有
      倒車空間不足之情事，仍不能免除被告評估能否倒車通行
      之注意義務，而依當時情形又無不能注意之情事，被告復
      未舉證證明其就防止損害發生已盡相當之注意，自應就系
      爭車輛之損害負全部賠償責任，是被告此部分抗辯，自不
      足採。則原告已依保險契約支付系爭車輛之修復費用，並
      依保險代位之規定，請求被告負損害賠償責任，自屬有據
      。
    2.原告所得請求被告賠償之金額：
      按不法毀損他人之物者，被害人得請求賠償其物因毀損所
      減少之價額；負損害賠償責任者，除法律另有規定或契約
      另有訂定外，應回復他方損害發生前之原狀；第1項情形
      ，債權人得請求支付回復原狀所必要之費用，以代回復原
      狀，民法第196條、第213條第1項、第3項分別定有明文。
      又按物被毀損時，被害人除得依民法第196條請求賠償外
      ，並不排除民法第213條至第215條之適用，惟民法第196
      條之規定即係第213條之法律另有規定，請求賠償物被毀
      損所減少之價額，得以修復費用為估定之標準，但以必要
      者為限，例如：修理材料以新品換舊品，應予折舊。經查
      ，原告就系爭車輛所支付之修復費用為268,245元（含零
      件232,097元、工資14,300元、烤漆21,848元），其中零
      件部分，係以新零件代替舊零件，揆諸前揭說明，自應將
      零件折舊部分予以扣除。又依行政院所頒「固定資產耐用
      年數表」及「固定資產折舊率表」之規定，其他業用客車
      之耐用年數為5年，依定率遞減法每年折舊1000分之369，
      又其最後1年之折舊額，加歷年折舊累計額，其總和不得
      超過該資產成本原額10分之9。參照系爭車輛行車執照所
      載，系爭車輛於95年6月出廠，計算至108年12月18日發生
      本件事故時，實際使用期間已逾5年，則扣除折舊額後，
      原告得請求之零件修理費為23,210元【計算式：232,097
      元×1/10＝23,210元，元以下四捨五入】。至於工資、烤漆
      部分，並無折舊問題。從而，系爭車輛之修復必要費用共
      計為59,358元【計算式：23,210元＋14,300元＋21,848元＝5
      9,358元】。
（三）末按給付無確定期限者，債務人於債權人得請求給付時，
      經其催告而未為給付，自受催告時起，負遲延責任；其經
      債權人起訴而送達訴狀，或依督促程序送達支付命令，或
      為其他相類之行為者，與催告有同一之效力；遲延之債務
      ，以支付金錢為標的者，債權人得請求依法定利率計算之
      遲延利息；應付利息之債務，其利率未經約定，亦無法律
      可據者，週年利率為百分之五，民法第229條第2項、第23
      3條第1項前段及第203條分別定有明文。本件原告代位被
      保險人請求被告應給付系爭車輛回復原狀所需之修理費用
      ，係以支付金錢為標的，且無確定給付期限，是原告就上
      揭所得請求之金額，請求自起訴狀繕本送達被告翌日即11
      0年3月5日起至清償日止，按週年利率5%計算之利息，併
      應准許。
五、綜上所述，原告依民法第184條第1項前段、第191條之2前段
    及保險法第53條第1項之規定，請求被告給付59,358元，及
    自起訴狀繕本送達被告之翌日即110年3月5日起至清償日止
    ，按週年利率5%計算之利息，為有理由，應予准許。
六、本件事證已臻明確，兩造其餘主張及攻擊防禦方法，核與判
    決結果不生影響，爰不一一論述，附此敘明。
七、本件係小額程序為被告敗訴之判決，依民事訴訟法第436條
    之20規定，應依職權宣告假執行，並依同法第392條第2項規
    定，依職權宣告被告如預供擔保，得免為假執行。
八、訴訟費用負擔之依據：民事訴訟法第78條。另原告減縮部分
    之訴訟費用則由原告負擔，附此敘明。
中    華    民    國   110    年    5     月    11    日
                  臺灣彰化地方法院彰化簡易庭
                      法  官  李欣恩
以上正本係照原本作成。　　　　　　　　　　　
如對本判決不服，須以判決違背法令提起上訴，並應於送達後20
日內，向本院提出上訴狀並表明上訴理由（須附繕本）。
中　　華　　民　　國　　110 　年　　5 　　月　　11　　日
                      書記官  石坤弘